【裁判字號】    99,簡上,32
【裁判日期】    990316
【裁判案由】    傷害等
【裁判全文】
臺灣彰化地方法院刑事判決              99年度簡上字第32號
上  訴  人
即  被  告  乙○○
上列上訴人因傷害等案件，不服本院九十八年度簡字第二四三一
號中華民國九十八年十二月十日第一審簡易判決（原聲請簡易判
決處刑案號：九十八年度調偵字第五七七號、第五七八號），提
起上訴，本院管轄之第二審合議庭判決如下：
    主  文
原判決關於乙○○毀損及定執行刑部分均撤銷。
乙○○犯損壞他人物品罪，處拘役壹拾日，如易科罰金，以新臺
幣壹仟元折算壹日。
其他上訴（留滯他人附連圍繞之土地、公然侮辱、傷害部分）均
駁回。
本判決第二項撤銷改判部分與前項上訴駁回（留滯他人附連圍繞
之土地、公然侮辱、傷害）部分，應執行拘役捌拾日，如易科罰
金，以新臺幣壹仟元折算壹日。
        事  實
一、乙○○與甲○○為鄰居關係，兩人相處不睦，彼此心生齟齬
    。乙○○因不滿甲○○住處之排水污損其車輛，欲找甲○○
    理論，乃於民國九十七年十一月四日下午五時許，進入甲○
    ○位於彰化縣伸港鄉○○村○○路五十六之六號住處附連之
    車庫土地，經甲○○要求其退去，其竟不予理會，仍不即退
    去而留滯該地不願離去。其並基於公然侮辱人之犯意，於甲
    ○○住處庭院前（該庭院只有二片圍牆與鄰居相鄰，二片圍
    牆前並無門扇）之不特定人得以共見共聞之狀況下，公然對
    甲○○辱罵「幹妳娘、龜兒子」等語，足以貶損甲○○之名
    譽。又因甲○○不願與乙○○在住處外商談，致乙○○因而
    心生不滿，乃基於毀棄損壞甲○○物品之犯意，以腳踹斷甲
    ○○所有之盆栽一個內之植物，足以生損害於甲○○。
二、乙○○因上開案件，遭甲○○提出告訴，與友人柯文村欲與
    甲○○協商，然因二人宿怨已深，於九十七年十二月十二日
    下午四時許，在彰化縣伸港鄉○○村○○路五十六之十八號
    謝淑芳住處大門玄關前，因協商不成又起口角，乙○○與柯
    文村（業經原審判處拘役五十日確定）乃共同基於傷害之犯
    意聯絡，而徒手毆打甲○○，甲○○（因已逾告訴期間，另
    經檢察官為不起訴處分確定）亦反擊，而與柯文村及乙○○
    互毆，致雙方分別受傷，甲○○因而受有頭皮撕裂傷（一．
    四公分×０．二公分）、右手肘擦傷（二公分×二公分）等
    傷害。
三、案經被害人甲○○訴由彰化縣警察局和美分局報請台灣彰化
    地方法院檢察署檢察官偵查後聲請簡易判決處刑。
    理  由
壹、程序方面：
一、按被告以外之人於偵查中向檢察官所為陳述，除顯有不可信
    之情況者外，得為證據，刑事訴訟法第一百五十九條之一第
    二項定有明文。偵查中對被告以外之人（包括證人、鑑定人
    、告訴人、被害人及共同被告等）所為之偵查筆錄，或被告
    以外之人向檢察官所提之書面陳述，性質上均屬傳聞證據。
    惟現階段刑事訴訟法規定檢察官代表國家偵查犯罪、實施公
    訴，依法其有訊問被告、證人及鑑定人之權，證人、鑑定人
    且須具結，而實務運作時，檢察官偵查中向被告以外之人所
    取得之陳述，原則上均能遵守法律規定，不致違法取供，其
    可信度極高，職是，被告以外之人前於偵查中已具結而為證
    述，除反對該項供述得具有證據能力之一方，已釋明「顯有
    不可信之情況」之理由外，不宜以該證人未能於審判中接受
    他造之反對詰問為由，即遽指該證人於偵查中之陳述不具證
    據能力。本件證人謝淑芳、柯文村、王併錦等人於檢察官偵
    查時，以證人之身分陳述，經告以具結義務及偽證處罰後，
    於命證人朗讀結文後具結，其等係於負擔偽證罪之處罰心理
    下證述，並以具結擔保其供述之真實性，其等未曾提及檢察
    官在偵查時有不法取供之情形，又無受其他不當外力干擾之
    情形，依上說明，其等於偵查中之證言自均具有證據能力。
二、次按，被告以外之人（包括證人、鑑定人、告訴人、被害人
    及共同被告等）於審判外之陳述雖不符刑事訴訟法第一百五
    十九條之一至之四等四條之規定，而經當事人於審判程序同
    意作為證據，法院審酌該言詞陳述或書面陳述作成時之情況
    ，認為適當者，亦得為證據；當事人、代理人或辯護人於法
    院調查證據時，知有刑事訴訟法第一百五十九條第一項不得
    為證據之情形，而未於言詞辯論終結前聲明異議者，視為有
    前項之同意，同法第一百五十九條之五定有明文。立法意旨
    在於傳聞證據未經當事人之反對詰問予以核實，原則上先予
    排除。惟若當事人已放棄反對詰問權，於審判程序中表明同
    意該等傳聞證據可作為證據；或於言詞辯論終結前未聲明異
    議，基於尊重當事人對傳聞證據之處分權，及證據資料愈豐
    富，愈有助於真實發見之理念，且強化言詞辯論主義，使訴
    訟程序得以順暢進行，上開傳聞證據亦均具有證據能力。本
    件證人即告訴人甲○○固曾於警詢中為陳述，其性質雖屬傳
    聞證據，惟查其所為之上開警詢筆錄內容，業經本院審理時
    予以提示並告以要旨，且各經檢察官及被告表示意見。當事
    人已知上述筆錄乃傳聞證據，且均未於言詞辯論終結前對該
    等筆錄內容異議，依上開規定，是其於警詢中之證言已擬制
    同意其有證據能力，本院審酌上開筆錄作成時，各該證人於
    警詢中之陳述均出於自由意思為之，且陳述之時點較接近於
    事實發生之時點，陳述之內容係其等親自見聞之事，亦無不
    法取供之情形，本院審酌上開證據資料製作時之情況，並無
    顯有不可信及違法不當之瑕疵，認為以之作為本案之證據亦
    屬適當，是其等於警詢中之證言自具有證據能力。
三、關於卷附診斷證明書部分：
  (一)除刑訴訟法第一百五十九條之一至第一百五十九條之三之情
    形外，下列文書亦得為證據：一、除顯有不可信之情況外，
    公務員職務上製作之紀錄文書、證明文書。
    二、除顯有不可信之情況外，從事業務之人於業務上或通常
    業務過程所須製作之紀錄文書、證明文書。三、除前二款之
    情形外，其他於可信之特別情況下所製作之文書，刑事訴訟
    法第一百五十九條之四定有明文。次按刑事訴訟法第一百五
    十九條之四第二款所稱從事業務之人於業務上或通常業務過
    程所須製作之紀錄文書、證明文書，因係於通常業務過程不
    間斷、有規律而準確之記載，且大部分紀錄係完成於業務終
    了前後，無預見日後可能會被提供作為證據之偽造動機，其
    虛偽之可能性小，除非該等紀錄文書或證明文書有顯然不可
    信之情況，否則有承認其為證據之必要。醫院診斷證明書係
    病患就診或就醫，醫師就其診斷治療病患結果，所出具之證
    明書。醫師法第十七條規定，醫師如無法令規定之理由，不
    得拒絕診斷書之交付。醫師係從事醫療業務之人，病患如純
    為查明病因並以接受治療為目的，而到醫療院所就醫診治，
    醫師於例行性之診療過程中，對該病患所為醫療行為，於業
    務上出具之診斷書，屬於醫療業務上或通常醫療業務過程所
    製作之證明文書，自該當於上開條款所指之證明文書。如為
    特定之目的（如訴訟之用）而就醫，醫師為其診療，應病患
    之要求並出具診斷證明書，因其所記載之內容，具有個案性
    質，應屬被告以外之人於審判外之陳述，且不符上開條款所
    稱之特信性文書要件，自不得為證據（最高法院九十五年度
    臺上字第五○二六號判決要旨參照）。
  (二)查卷附之有關告訴人甲○○所受傷害之伸港忠孝醫院醫師所
    製作之有關其傷害之診斷證明書一紙（見和警分偵字第０九
    八０００七七一二號警卷第七頁），固屬被告以外之人於審
    判外之書面陳述，然此係甲○○於九十七年十二月十二日受
    傷後，為醫治所受之傷害，前往醫院就醫接受治療，由醫師
    本於其專業知識為其進行醫療行為後，於此業務上而製作前
    述診斷證明書，具有相當之中立性，且對告訴人甲○○因此
    所受傷害之待證事項均具有相當關聯性，並無顯不可信之情
    況，依刑事訴訟法第一百五十九條之四第二款規定，自有證
    據能力。
四、至卷附之現場照片、翻拍照片及住處照片等，均係屬機械性
    紀錄特徵，也就是認識對象的是照相鏡頭，透過鏡頭形成的
    畫面映寫入膠卷或特定儲存設備內（如記憶卡），然後還原
    於照相紙上，故照相中不含有人的供述要素，在現實情形與
    作為傳達結果的照相，在內容上的一致性是透過機械的正確
    性來加以保障的，在照相中並不存在人對現實情形的知覺、
    記憶，在表現時經常可能發生的錯誤（如知覺的不準確、記
    憶隨時間推移而發生的變化、遺忘），故照相當然是非供述
    證據，並無傳聞法則之適用，惟上開照片既係透過相機拍攝
    後所得，且與本案犯罪事實具有關聯性，且被告對於卷內所
    附之上揭各該照片亦均未表示異議，主張係執法人員違法取
    得，經查又無不得作為證據之事由，依法自得作為證據，而
    有證據能力。
貳、實體方面：
一、訊據上訴人即被告乙○○（以下簡稱被告）固坦承於九十七
    年十一月四日下午要叫告訴人出來，惟告訴人不出來，所以
    其才會到告訴人家車庫罵告訴人，及於九十七年十二月十二
    日下午四時許有至彰化縣伸港鄉○○村○○路五六之一八號
    ，惟矢口否認有傷害告訴人甲○○，辯稱：之前因為告訴人
    家無法排水，告訴人便在他家三樓頂再鑿一個洞以便排水，
    惟告訴人家如排水，便會直接流到伊停車處，而污損伊的車
    輛，所以伊於九十七年十一月四日至告訴人住處要告訴人出
    來處理此事，又九十七年十二月十二日伊並沒有打告訴人，
    至於柯文村有沒有打告訴人伊不知道，當天是柯文村先出來
    ，之後伊才出來云云。經查：
（一）關於傷害部分：
      上揭傷害事實業據證人即告訴人甲○○於警詢及本院審理
      時證述甚詳，且(1)證人謝淑芳於偵訊時到庭證稱：（問：
      九十七年十二月十二日下午甲○○、乙○○有無到你家五
      六之一八號？）有，當天是甲○○與王併錦先到我家，後
      來乙○○與柯文村才到我家，當時大家都有喝酒，乙○○
      與柯文村是在外面喝，甲○○是在他家喝，我本來在我家
      我和我先生唱歌，後來甲○○到我家也有唱，過了一會，
      乙○○和柯文村也有來唱歌，他們在我家裡沒有衝突，後
      來甲○○和王併錦要回家，柯文村就追出去，乙○○也跟
      在後面追出去，後來就在我家的門口起衝突，我知道他們
      打架，聲音很大，我家的花盆也都打破了，我約五分鐘後
      才出去，所以這五分鐘內我不知道他們如何打起來的，但
      聲音確實很大聲，因為腳踏車都倒了，花盆都破了，我出
      去時甲○○以手將乙○○的頭髮抓著，將柯文村的脖子以
      手肘夾住，因為乙○○與柯文村比較醉，甲○○比較沒有
      那麼醉。（問：地上的血是誰的？）應該是柯文村，因為
      柯文村的臉都流血。（問：是否柯文村先衝出去，才發生
      事情？）是，但我沒有看到他們如何打起來的。（問：你
      與他們相處的感覺如何？）甲○○與乙○○原先就有仇恨
      等語；(2)又證人柯文村於偵訊中證稱：（問：九十七年十
      二月十二日下午有無到溪底路五六之一八號？）有，我有
      到謝淑芳家。（問：你和誰去的？）我和乙○○一起去的
      。（問：可否陳述那天的情況？）我也不知道，因我有喝
      酒，已經不知道發生何事。（問：當時是否已經酒醉？）
      我已酒醉，所以當天的過程我都忘了，我只記得我出來後
      被打得滿臉都是血等語；(3)再證人王併錦於偵訊中證稱：
      當時我和甲○○與鄰居在五六之一八號的家裡聊天，被告
      就以機車搭載一名男子至五六之一八號前，該戶人家就開
      鐵門讓他們進去，坐了約五分鐘，我和甲○○要出來，我
      在前面，甲○○在後面，之前他們就衝出來打甲○○，他
      們先是以徒手毆打甲○○的頭部，打架時才拿花盆等語；
      (4)另證人即告訴人甲○○於本院審理時證稱：當天我在鄰
      居那裡喝酒，之前我們就有毀損糾紛，柯文村、乙○○一
      起去鄰居那裡，乙○○到之後問我要不要和解，我說這案
      件已經申請調解，我跟我家人就離開，我看到被告意識已
      經不清楚了，且我已經申請調解，所以認為沒有必要跟被
      告談，我跟我媽媽王併錦就要回家，我媽媽走前面，我走
      後面，之後柯文村、乙○○就衝出來，我不知何人拿盆栽
      偷襲我後腦，偷襲之後兩人就在我旁邊，一左一右架住我
      ，乙○○就抓我的下體，然後我就抓乙○○的頭，後來柯
      文村莫名其妙的頭抬起來說他的頭有血他被打等語。(5)綜
      上各證人所為證述，足認當日係告訴人甲○○和王併錦從
      謝淑芳住處要離去時，同案被告柯文村就追出去，被告乙
      ○○也跟在後面追出去，之後同案被告柯文村、被告乙○
      ○即與告訴人甲○○在謝淑芳住處大門玄關前起衝突，雙
      方進而互毆，告訴人甲○○及柯文村並因而受有傷害，此
      外復有伸港忠孝醫院診斷證明書一份及現場照片二幀在卷
      可稽，是以被告所辯顯係事後卸責之詞，不足採信，本件
      被告與同案被告柯文村共同傷害告訴人甲○○之事證已臻
      明確，被告此部分犯行自堪認定。
（二）關於留滯他人附連圍繞之土地部分：
      上開被告留滯他人附連圍繞之土地及公然侮辱部分之事
      實業經證人即告訴人甲○○於警詢證述甚詳，且被告於警
      詢中亦供陳：（問：根據甲○○指證你於九十七年十一月
      四日十七時在伸港鄉○○村○○路五八之六號，侵入甲○
      ○家中的車庫以三字經辱罵他，他對你置之不理，你就出
      手搗毀甲○○家中的盆景樹木，甲○○出面制止而你仍不
      肯離去，你作何解釋？）確實有這回事。（問：根據甲○
      ○指證你辱罵他內容為「幹你娘、龜兒子，出來」你作何
      解釋？）確實有這回事。（問：根據甲○○指證你未經他
      的同意自行進入他家的車庫，他已出聲制止明示你離開他
      家車庫，但你仍然不肯離去，另外他指證你用語言暴力脅
      迫他，你作何解釋？）因為我要叫他出來，他都不出來，
      所以我才會到他家車庫罵他。（問：根據甲○○指證光碟
      片內，你以「幹你娘、龜兒子，出來」語氣暴力脅迫他，
      你作何解釋？）確實有這件事，我罵他時有被他錄音，他
      罵我時我沒有錄音等語，此外並有告訴人甲○○住處照片
      十一幀（九十八年度調偵字第五七八號卷第二十、二十一
      頁及第二十三至三十頁）及翻拍照片八幀（和警分偵字第
      ０九八０００八九九九號警卷第十一、十二頁、九十八年
      度調偵字第五七八號卷第十七、十八頁）在卷可稽，是以
      被告確有於上揭時、地於受告訴人退去之要求而仍留滯他
      人附連圍繞之土地及以三字經公然侮辱告訴人之事實。
（三）關於公然侮辱部分：
      按刑法第三百零九條第一項之公然侮辱罪，所謂「侮辱」
      ，係以使人難堪為目的，以言語、文字、圖畫或動作，表
      示不屑輕蔑或攻擊之意思，足以對於個人在社會上所保持
      之人格及地位，達眨損其評價之程度，如以粗鄙之言語辱
      罵他人；又侮辱與誹謗二者之不同在於侮辱僅出於抽象之
      謾罵或表示輕賤他人之意，而未指摘具體之事實，但如指
      摘具體事實以侮辱之，則屬誹謗，而非侮辱。再所謂「公
      然」，乃足使不特定之人或多數人得其見共聞之狀態，但
      實際上不以不特定人或多數人果已其見共聞為必要，又所
      謂多數人，包括特定之多數人在內。本件告訴人甲○○住
      處庭院只有二片圍牆與鄰居相鄰，二片圍牆前並無門扇，
      此有上揭告訴人甲○○住處照片十一幀及翻拍照片八幀可
      資佐證，是以被告顯係在不特定人得以共見共聞之狀況下
      ，公然對告訴人甲○○辱罵「幹妳娘、龜兒子」等語，即
      係以使人難堪為目的，以抽象之漫罵，表示不屑輕蔑之意
      思，足以對於告訴人在社會上所保持之人格及地位，達眨
      損其評價之程度，是以本件被告所為顯屬公然侮辱無訛。
      從而，
      本件事證已臻明確，被告犯行堪予認定，應依法論科。
（四）關於毀損部分：
      上開被告毀損告訴人花盆一個內之植物之事實業經證人即
      告訴人甲○○於警詢及本院審理時證述甚詳，且被告於九
      十八年四月二十二日警詢中亦供陳：（問：根據甲○○指
      證你於九十七年十一月四日十七時在伸港鄉○○村○○路
      五八之六號，侵入甲○○家中的車庫以三字經辱罵他，他
      對你置之不理，你就出手搗毀甲○○家中的盆景樹木，甲
      ○○出面制止而你仍不肯離去，你作何解釋？）確實有這
      回事等語（見和警分偵字第０九八０００八九九九號警卷
      第二頁），此外並有該植物遭毀損之照片一幀（見和警分
      偵字第０九八０００八九九九號警卷第十頁）在卷可稽，
      足認被告確有於上揭時、地於毀損告訴人之植物，並足以
      生損害於告訴人之事實。
二、論罪科刑
    核被告所為，係犯刑法第三百零六條第二項受退去之要求而
    仍留滯他人附連圍繞之土地罪、第三百零九條第一項公然侮
    辱罪、第三百五十四條毀損他人之物罪及第二百七十七條第
    一項之傷害罪。被告就傷害犯行部分與柯文村間，有犯意聯
    絡及行為分擔，為共同正犯。被告所犯上開四罪，犯意各別
    ，行為亦殊，應予分論併罰。又檢察官聲請簡易判決處刑意
    旨雖另以以被告徒手砸毀告訴人甲○○所有之自來水表箱一
    個等語，惟本案告訴人甲○○於本院審理時證稱：（問：你
    的自來水錶箱有無損壞？）被告是當著我的面，將水錶箱的
    上面蓋子直接將它拿掉，再拿給資源回收的。（問：你的自
    來水錶的蓋子被被告拿去給資源回收業者？）是的，被告只
    有拿蓋子而已，水錶沒有毀損，被告只有當著我的面將水錶
    的鐵蓋拿給資源回收業者。（問：你五月做筆錄跟警察說水
    錶如何損壞？）我說自來水錶箱上的鐵蓋子不見了。（問：
    你為何知道？）因為被告當著我的面拿去等語，且依和警分
    偵字第０九八０００八九九九號警卷第十頁之水錶箱之照片
    ，並無從看出該自來水錶箱有遭砸毀而不堪使用之情形，綜
    上以觀，本件並無證據足認被告有毀損自來水錶箱之行為，
    是以被告被訴毀損自來水錶箱部分自屬證據不足，此部分本
    應為無罪之諭知，惟檢察官認此部分與被告被訴毀損盆栽內
    之植物經本院判處罪刑部分有實質上一罪之關係，故此部分
    不另為無罪之諭知，附此敘明。
三、關於撤銷被告犯毀損之犯行部分：
    原審認被告毀損犯行事證明確，予以論罪科刑，固非無見，
    惟查被告並未毀損告訴人甲○○之自來水錶箱，原審認被告
    亦有毀損自來水錶箱，認定事實尚有未洽，被告上訴意旨以
    其並沒有破壞告訴人之水錶箱為由，提起上訴，指摘原判決
    不當，此部分上訴意旨為有理由，自應由本院將原判決關於
    毀損及定應執行刑部分，均予以撤銷改判。爰審酌被告之素
    行、犯罪之動機、手段、所生損害、所毀損盆栽內植物之價
    值及其犯罪後之態度等一切情狀，量處如主文第二項所示之
    刑，並諭知易科罰金之折算標準，以示懲儆。
四、關於駁回上訴部分：
    至於被告所犯受退去之要求而仍留滯他人附連圍繞之土地罪
    、公然侮辱罪及傷害罪之犯行，原審判決以被告此部分之犯
    罪事證已甚明確而堪予認定，乃審酌被告素行、犯罪動機、
    目的、手段、所生危害及犯罪後態度等一切情狀，分別量處
    拘役二十日、三十日、五十日，並均諭知易科罰金之折算標
    準。經核原審就上開各部分認事用法並無不當，量刑亦屬妥
    適，被告上訴意旨略以：我並未傷害告訴人，又原審量刑過
    重，請從輕量刑云云，此部分上訴為無理由，應予以駁回。
    本案被告就前開上訴駁回部分及撤銷改判部分被判處之拘役
    ，因合於數罪併罰規定，爰依刑法第五十一條第六款之規定
    ，定被告應執行拘役八十日，並諭知易科罰金之折算標準，
    以示懲儆。
據上論斷，應依刑事訴訟法第四百五十五條之一第一項、第三項
、第三百六十八條、第三百六十九條第一項前段、第三百六十四
條、第二百九十九條第一項前段，刑法第三百五十四條、第四十
一條第一項前段、第五十一條第六款，刑法施行法第一條之一，
判決如主文。
本案經檢察官陳建佑到庭執行職務。
中    華    民    國    99    年    3     月    16    日
                        台灣彰化地方法院刑事第二庭
                                審判長法官  石馨文
                                法      官  羅永安
                                法      官  江彥儀
以上正本證明與原本無異。
本件不得上訴。
中    華    民    國    99    年    3     月    17    日
                                書  記  官  洪年慶

司法院資訊處製作；財團法人民間司法改革基金會備份。
